臺灣高等法院高雄分院民事裁定　　　　　 99年度抗字第369號
抗　告　人　薛學誠
上列抗告人與相對人陳淑麗間聲請假扣押事件，對於民國99年11
月26日臺灣高雄地方法院99年度執事聲字第160 號裁定，提起抗
告，本院裁定如下：
    主  文
抗告駁回。
抗告程序費用由抗告人負擔。
    理  由
一、抗告意旨略以：抗告人經由相對人介紹，始借貸新台幣（下
    同）40萬元予王美霙及劉嘉勝夫妻，並由王美霙簽發同額之
    本票供為擔保，詎屆期未獲兌現，相對人與王美霙應負連帶
    清償責任，為恐日後不能強制執行或甚難執行，抗告人願供
    擔保請准為假扣押，王美霙及劉嘉勝均經原法院裁定准予假
    扣押，相對人部分竟遭駁回，然相對人自承幫王美霙夫妻代
    償2 個月貸款利息16,000元，並傳簡訊答應於99年11月20日
    給付抗告人10萬元，足證相對人實為詐欺取財案件之主謀，
    王美霙夫妻僅為人頭。爰依法抗告，求予廢棄原裁定駁回聲
    請對相對人假扣押部分，准供擔保對其財產於40萬元範圍內
    為假扣押等語。
二、按債權人就金錢請求或得易為金錢之請求，欲保全強制執行
    者，得聲請假扣押；假扣押，非日後不能強制執行或甚難執
    行之虞者，不得為之；請求及假扣押之原因，應釋明之。前
    項釋明如有不足，而債權人陳明願供擔保或法院認為適當者
    ，法院得定相當之擔保，命供擔保後為假扣押，民事訴訟法
    第522 條第1 項、第523 條第1 項、第526 條第1 項、第2
    項分別定有明文。又所謂釋明，係指當事人提出可供法院即
    時進行調查之證據而使法院獲得大致如此之心證而言。次按
    新修正民事訴訟法第526 條第2 項，已將「債權人雖未為前
    項釋明，如就債務人所應受之損害已供法院所定之擔保者，
    得命為假扣押」之規定，修正為「前項釋明如有不足，而債
    權人陳明願供擔保或法院認為適當者，法院得定相當之擔保
    ，命供擔保後為假扣押」，以與同條第1 項規定「請求及假
    扣押之原因，應釋明之」相呼應。是債權人聲請假扣押，應
    就其請求及假扣押之原因加以釋明，必因釋明而有不足，經
    債權人陳明願供擔保或法院認為適當者，始得命供擔保後為
    假扣押。若債權人就其假扣押之原因絲毫未予釋明，縱就債
    務人所應受之損害陳明願供擔保，仍不得認該擔保已補釋明
    之欠缺，其假扣押之聲請應不予准許（最高法院94年度台抗
    字第156 號、94年度台抗字第665 號裁定參照）。末按假扣
    押為保全程序之一種，係在本案訟爭尚未判決確定以前，預
    防將來債權人勝訴後，不能強制執行或難於執行而設。法文
    所謂債權人者，係指主張債權之人而言，至所主張之債權能
    否成立，尚待本案之判決，非聲請假扣押時先應解決之問題
    （最高法院20年抗字第720 號判例意旨參照）。
三、經查，抗告人以其經由相對人介紹借貸王美霙及劉嘉勝夫妻
    40萬元，並由王美霙簽發同額之本票，及劉嘉勝擔任負責人
    之久坤有限公司為發票人之同額支票供為擔保，屆期提示未
    獲兌現，現尚積欠40萬元，恐日後不能強制執行或甚難執行
    ，為保全日後強制執行，願供擔保以代釋明，聲請原法院司
    法事務官裁定准就其等財產於40萬元範圍內假扣押等語，並
    據提出金錢消費借貸契約書、本票及支票暨退票理由單為證
    （原審99年度司裁全字第2793號卷）。原法院司法事務官審
    酌抗告人提出之金錢消費借貸契約書、本票及支票暨退票理
    由單等影本，認定其就劉嘉勝假扣押之請求及原因已為釋明
    ，惟對於聲請假扣押之原因，釋明尚有不足，遂依其陳明願
    供擔保以補釋明之不足，而准供擔保為假扣押，並駁回關於
    王美霙及相對人部分之假扣押聲請。抗告人不服，嗣向原法
    院聲明異議，經原法院就王美霙部分廢棄改判准供擔保假扣
    押，並駁回相對人之假扣押聲請等節，業經本院核閱原法院
    假扣押及聲明異議卷查明屬實。依抗告人提出之金錢借貸契
    約書記載借用人為王美霙、劉嘉勝，相對人則為見證人，並
    加註見證人不負責之字樣，有契約書可查。相對人復未共同
    簽發上開支票及本票，抗告人並自承相對人為介紹人，則抗
    告人如何能請求相對人清償40萬元，並未據其釋明，是原裁
    定以抗告人並未釋明其對相對人聲請假扣押之請求及原因，
    而駁回該部分之聲請，依前揭說明，自無違誤。
四、至抗告人雖主張若非相對人以王美霙夫妻有公司、車子、房
    子、珠寶及工作等財產欺騙伊借貸40萬元，並曾幫王美霙夫
    妻償還2 個月貸款利息16,000元，復自承11月20日願給付伊
    10萬元，若伊不接受，則法院見，足見相對人實為詐欺取財
    罪之主謀等情，固據提出簡訊相片、錄音光碟及土地登記謄
    本為證，然綜其所述，應屬實體法律關係之爭執，即抗告人
    得否請求相對人負連帶清償責任之問題，至多僅能認其對假
    扣押之請求釋明，惟假扣押裁判程序僅為保全程序，尚非確
    定私權之程序。抗告人與相對人間究竟有無借貸債權債務關
    係存在，乃屬本案實體判決之範疇，尚非本件保全程序所得
    審究。又抗告人自陳相對人答應於99年11月20日給付其10萬
    元，然為其拒絕（本院卷第5 頁），依此自難謂有何不能強
    制執行或甚難執行之虞。從而，抗告人據上開事由主張其有
    對相對人假扣押之必要，不能認其就假扣押之原因已為釋明
    ，自不符假扣押之要件，其雖陳明願供擔保，亦不足補正釋
    明之欠缺，依前揭說明，抗告人聲請對相對人為假扣押，不
    應准許。
五、綜上所述，原裁定駁回抗告人之異議，維持原法院司法事務
    官所為駁回假扣押聲請之裁定，核無違誤。抗告意旨仍執實
    體事項指摘原裁定不當，求予廢棄，非有理由，應予駁回。
六、據上論結，本件抗告為無理由，依民事訴訟法第495 條之1
    、第449 條第1 項、第95條、第78條，裁定如主文。
中    華    民    國   100    年    1     月    14    日
                          民事第六庭
                              審判長法官  許明進
                              法      官  徐文祥
                              法      官  蘇姿月
以上正本證明與原本無異。
本件不得再抗告。
中    華    民    國   100    年    1     月    14    日
                              書  記  官  鄭翠芬